【裁判字號】    97,上訴,3555
【裁判日期】    971225
【裁判案由】    毒品危害防制條例
【裁判全文】
臺灣板橋地方法院刑事判決            97年度上訴字第3555號
上  訴  人  臺灣板橋地方法院檢察署檢察官
被      告  甲○○
指定辯護人  本院公設辯護人  王永炫
上列上訴人因被告違反毒品危害防制條例案件，不服台灣板橋地
方法院，中華民國97年6月27日第一審判決（起訴案號：台灣板
橋地方法院檢察署96年度偵續字第384號），提起上訴，本院判
決如下：
    主  文
上訴駁回。
    理  由
一、本案經本院審理結果，認第一審判決對被告甲○○為無罪之
    諭知，核無不當，應予維持，並引用第一審判決書記載之證
    據及理由（如附件）。
二、檢察官上訴意旨以：證人許明義於審理中證稱：「（問：你
    後來沒有測謊表示願意就本案事實陳述，所以寫了一份自白
    書，自白書的內容是否實在？）實在。」、「（問：你說在
    96年5月12日被逮捕前幾天，在三重市中寮公園跟綽號檸檬
    的男子即被告甲○○以一千元購買安非他命1小包，是否實
    在？）實在」、（問：請提示96年度偵續字第384號卷第7、
    8 頁，你在自白書的陳述內容與你在96年9月4日偵查中做的
    筆錄內容大致相符，該次偵查筆錄之證言是否實在？）實在
    」等語，核與證人許明義於內政部警政署刑事警察局拒絕測
    謊後，所書立之自白書內容相符。且參諸該局鑑定書中所附
    「測謊鑑定說明書一」所載：「受測人許明義於測前會談表
    示不願意接受測謊（詳如具結書），並承認有向「檸檬」的
    甲○○購買安非他命，渠於檢察官訊問時供稱不識甲○○且
    否認跟他買安非他命，是因為怕甲○○去傷害渠的家人」等
    語，該「測謊鑑定說明書一」係屬公務員職務上製作之紀錄
    文書，除顯有不可信之情況外，亦得為證據，刑事訴訟法第
    159條第1款定有明文。原判決僅認該「自白書」係證人於審
    判外之書面陳述，無證據能力，未予採信上開「測謊鑑定說
    明書一」內容作為本件認定事實之證據，實有違誤等語。
三、就上訴意旨補充判決理由如下：
（一）訊據被告堅決否認販賣毒品安非他命之犯行，辯稱伊沒有
      販賣，證人許明義所言不實等語。
（二）按為保障被告之反對詰問權，並符合直接審理主義之要求
      ，被告以外之人於審判外之言詞或書面陳述，原則屬於傳
      聞證據，除法律另有規定外，無證據能力，不得作為證據
      使用。刑事訴訟法第159條之4對於具有高度特別可信之文
      書如公務文書等，在兼具公示性、例行性或機械性、良心
      性及制裁性等原則下，雖屬傳聞證據，例外容許作為證據
      使用。因此，採取容許特信性文書作為證據，應注意該文
      書之製作，是否係於例行性的公務或業務過程中，基於觀
      察或發現而當場或即時記載之特徵（最高法院94年度台上
      字第1361號裁判要旨參照），經查，本件檢察官所指之「
      測謊鑑定說明書一」係針對具體個案所製作，不具備例行
      性之要件，依第159條之4第1款、第3款規定之立法理由解
      釋，該等筆錄並非經常處於可受公開檢查狀態之文書，自
      非該條第1款規定由公務員職務上製作之紀錄文書，亦非
      屬同條第3款規定在類型上與前述公文書同具有高度信用
      性及必要性之其他可信文書，應認不具證據能力。上訴意
      旨指稱該「測謊鑑定說明書一」係屬公務員職務上製作之
      紀錄文書云云，即不可採。
（三）另按證人、鑑定人依法應具結而未具結者，其證言或鑑定
      意見，不得作為證據，刑事訴訟法第158條之3定有明文。
      查，證人許明義雖書立「自白書」一紙，惟本件測謊人員
      即證人乙○○到庭證稱其為刑事警察局鑑識科測謊組警務
      正，其只負責作鑑定部分，犯罪偵查部分不是渠等業務等
      語；且經本院勘驗測謊進行結果，證人許明義書立自白書
      前後未經具結，該「自白書」既非在有犯罪偵查職務之人
      前所書立，且未經具結，難認具有較可信之特別情況，應
      認証人許明義所書立之「自白書」屬審判外之陳述，且不
      合於刑事訴訟法第159條之1至第159條之5等傳聞證據得採
      為證據之例外規定之情形，仍不具證據能力。
（四）綜上所述，檢察官以本件證人許明義所書立之「自白書」
      及刑事警察局測謊人員所製作之「測謊鑑定說明書一」有
      證據能力為由提起上訴，應認為為無理由，應予駁回。
據上論結，應依刑事訴訟法第373條、第368條，判決如主文。
本案經檢察官林秀濤到庭執行職務。
中    華    民    國    97    年    12    月    25    日
                  刑事第六庭審判長法  官 林堭儀
                                  法  官 張明松
                                  法  官 吳淑惠
以上正本證明與原本無異。
如不服本判決，應於收受送達後10日內向本院提出上訴書狀，其
未敘述上訴之理由者並得於提起上訴後10日內向本院補提理由書
（均須按他造當事人之人數附繕本）「切勿逕送上級法院」。
                                  書記官 陳雅加
中    華    民    國    97    年    12    月    26    日


司法院資訊處製作；財團法人民間司法改革基金會備份。
